臺灣桃園地方法院民事裁定
111年度監宣字第462號
聲  請  人  許有成  
代理人(法   
扶律師)     林哲倫律師
關  係  人  桃園市政府

法定代理人  鄭文燦  
關  係  人  財團法人台灣省私立八德殘障教養院

法定代理人  呂新民  
關  係  人  桃園市政府社會局

法定代理人  鄭貴華  

上列當事人間請求監護宣告事件，本院裁定如下：
    主      文
宣告許有成（男，民國00年00月0日生，身分證統一編號：Z0000
00000號）為受監護宣告之人。
選定桃園市政府社會局為受監護宣告人許有成之監護人。
指定財團法人台灣省私立八德殘障教養院為會同開具財產清冊之
人。
聲請程序費用由受監護宣告之人負擔。
    理      由
一、按對於因精神障礙或其他心智缺陷，致不能為意思表示或受
    意思表示，或不能辨識其意思表示之效果者，法院得因本人
    、配偶、四親等內之親屬、最近一年有同居事實之其他親屬
    、檢察官、主管機關、社會福利機構、輔助人、意定監護受
    任人或其他利害關係人之聲請，為監護之宣告，民法第14條
    第1項定有明文。
二、聲請意旨略以：聲請人為失依個案，於68年11月9日由台灣
    省政府安置於台灣省私立八德殘障教養院迄今，個人資料包
    括：家庭狀況、有無手足、有無就學等均不詳；未婚，無子
    嗣。又聲請人為智能障礙者，健康狀況良好，無定期就醫之
    需，領有第1類重度身心障礙證明。為保障聲請人權益，處
    理法定事項與主責醫療照顧事務，爰依民法第14條第1項、
    第1110條、家事事件法第164條第1項規定，聲請對聲請人為
    監護宣告，並選定桃園市政府社會局為聲請人之監護人，暨
    指定關係人財團法人台灣省私立八德殘障教養院為會同開具
    財產清冊之人。
三、經查，聲請人主張之前揭事實，業經其提出戶籍謄本、低收
    入戶證明影本、身心障礙證明影本、台灣省八德殘障教養院
    （永豐院區）服務使用者基本資料表影本、財團法人台灣省
    八德殘障教養院111年度個別化服務計畫會議紀錄表影本、
    同意書等資料為證，並有本院依職權調取聲請人之健保署資
    料查詢表及勞保網路資料查詢表、聲請人三親等親屬之戶籍
    謄本可參。且經本院鑑定機關即聯新國際醫院鑑定醫師陳修
    弘對相對人心神及身體狀況評估鑑定後，認：「㈠、身體檢
    查：鑑定時脈博數為每分鐘七十二次，呼吸數為每分鐘十五
    次，身體狀況尚稱良好，身體理學檢查無具精神病理意義之
    特殊發現。㈡、神經學檢查：無特殊具精神病態意義之異常
    發現。㈢、心理衡鑑：1.魏氏成人智力量表：個案測輪動機
    及配合度高，測驗分數有良好效度。因個案部分分測驗原始
    分數為0分，故只適合衍生出知覺推理及工作記憶等組合分
    數。2.適應行為評量系統：此測驗為機構人員填寫，結果顯
    示個案目前一船谪應組合佥數是60分（百分等級為0.4，信
    賴區間約為58-62）。整體而言，個案日常生活適應功能表
    現為非常低下之範圍（<70）。㈣、精神狀態檢查：個案外表
    尚整潔，精神佳，情緒平穩。晤談時，態度配合，有禮貌，
    有適當眼神接觸，日常應答尚可切題，表達簡短，話量正常
    。測驗時，動機高，無法理解部分指導語。鑑定結果.據病
    歷記載、家屬陳述、鑑定當日訪談及心理衡鑑之綜斷，合併
    個案的智力功能及適應功能（GAC=60)考量，其目前應度偏
    重度智能不足的程度，致不能為意思表示或受意思表示^能
    辨識其意思表示之效果。」等語，有聯新國際醫院111年11
    月8日聯新醫字第2022110026號函暨所附精神鑑定報告書在
    卷可稽。本院審酌相對人因精神障礙已致不能為意思表示或
    受意思表示或不能辨識其意思表示之效果，是聲請人向本院
    聲請對相對人為監護宣告，核無不合，應予准許。
四、再按受監護宣告之人應置監護人；法院為監護之宣告時，應
    依職權就配偶、四親等內之親屬、最近一年有同居事實之其
    他親屬、主管機關、社會福利機構或其他適當之人選定一人
    或數人為監護人，並同時指定會同開具財產清冊之人。法院
    為前項選定及指定前，得命主管機關或社會福利機構進行訪
    視，提出調查報告及建議。監護之聲請人或利害關係人亦得
    提出相關資料或證據，供法院斟酌；法院選定監護人時，應
    依受監護宣告之人之最佳利益，優先考量受監護宣告之人之
    意見，審酌一切情狀，並注意下列事項：（一）受監護宣告
    之人之身心狀態與生活及財產狀況。（二）受監護宣告之人
    與其配偶、子女或其他共同生活之人間之情感狀況。（三）
    監護人之職業、經歷、意見及其與受監護宣告之人之利害關
    係。（四）法人為監護人時，其事業之種類與內容，法人及
    其代表人與受監護宣告之人之利害關係，民法第1110條、第
    1111條、第1111條之1分別定有明文。
五、次查，有關本件適宜由何人擔任監護人及會同開具財產清冊
    之人部分，經本院分別囑請桃園市社會工作師公會對兩造及
    關係人進行訪視，訪視評估結果略以：「聲請人即相對人許
    有成先生，關係人ㄧ桃園市政府為相對人戶籍所在地之主管
    機關，關係人二財團法人台灣省私立八德殘障教養院為相對
    人安置機構。相對人現於安置機構接受照顧，其醫療決定與
    安排、生活技能指導與訓練、證件保管及工作獎勵金管理等
    事務，均由機構協助。每月安置照顧費係由衛生福利部社會
    與家庭署提供低收入戶身心障礙者日間照顧及住宿式照顧補
    助21,000元全額支付。綜合評估，聲請人即相對人許有成先
    生受照顧狀況無不適當之處，為保障相對人即聲請人許有成
    先生受照顧等權益，指定相對人即聲請人戶籍所在地之主管
    機關桃園市政府擔任本案監護（輔助）人及由財團法人台灣
    省私立八德殘障教養院擔任本案會同開具財產清冊之人，請
    鈞院再行函文徵詢桃園市政府之意見後，以相對人即聲請人
    許有成先生最佳利益為考量，參酌相關事證後，予以綜合裁
    量之」等語。以上有桃園市社會工作師公會111年8月25日桃
    林字第1110232947號附桃園市政府社會局社會工作科監護（
    輔助）宣告調查訪視報告在卷可佐。
六、綜合上情，本院審酌聲請人已因心智缺陷，致不能為意思表
    示或受意思表示，亦不能辨識其意思表示效果，爰准對為監
    護宣告。並參考訪視報告及上開事證，聲請人為失依個案，
    堪認聲請人現無適宜親屬適合擔任其監護人。再經本院函詢
    聲請人實際居住地之社會福利主管機關桃園市政府就本件為
    聲請人選任監護人乙節表示意見，桃園市政府以111年8月25
    日府社工字第1110232947號函表示：「本案聲請人籍設本市
    八德區，且無父母及四親等親屬資源，為維護聲請人最佳利
    益，基於行政效能考量，請貴院同意選任本府社會局為監護
    人」。查關係人桃園市政府社會局係身心障礙者福利與權益
    之主管機關，擁有一定之人力、財力等資源，是由桃園市政
    府社會局擔任聲請人之監護人，應會對聲請人為最妥善之照
    顧，並會為聲請人之利益妥善管理其財產，符合聲請人之最
    佳利益，爰依前揭規定選定桃園市政府社會局為聲請人即受
    監護宣告之人之監護人。至於會同開具財產清冊之人部分，
    本院考量財團法人台灣省私立八德殘障教養院為聲請人之照
    護機構，長期照料聲請人之生活及協助其處理日常事務，由
    財團法人台灣省私立八德殘障教養院會同開具財產清冊，當
    可善盡監督聲請人財產狀況之責，且財團法人台灣省私立八
    德殘障教養院亦出具同意書表示擔任聲請人會同開具財產清
    冊之人，是由財團法人台灣省私立八德殘障教養院擔任會同
    開具財產清冊之人應屬適當，爰依前揭規定，指定財團法人
    台灣省私立八德殘障教養院為本件會同開具財產清冊之人。
    又依民法第1113條準用同法第1099條、第1099條之1之規定
    ，於監護開始時，監護人對於受監護宣告人之財產，應會同
    關係人於2個月內開具財產清冊，並陳報法院，於開具完成
    並陳報法院前，監護人對於受監護宣告人之財產，僅得為管
    理上必要之行為，附此敘明。
七、爰裁定如主文。
中　　華　　民　　國　　111 　年　　11　　月　　30　　日
                   家事法庭     法  官　謝伊婷
以上正本係照原本作成。
如不服本裁定應於送達後10日內向本院提出抗告狀，並應繳納抗
告費新台幣1000元。
中　　華　　民　　國　　111 　年　　11　　月　　30　　日
                                書記官　温菀淳